【裁判字號】    98,抗,1765
【裁判日期】    981126
【裁判案由】    票款執行
【裁判全文】
臺灣高等法院民事裁定                  98年度抗字第1765號
抗  告  人  甲○○
相  對  人  乙○○
上列當事人間票款執行事件，抗告人對於中華民國98年9月28日
臺灣板橋地方法院98年度抗字第194號裁定提起抗告，本院裁定
如下：
    主  文
抗告駁回。
抗告程序費用由抗告人負擔。
    理  由
一、按對於抗告法院之裁定再為抗告，僅得以其適用法規顯有錯
    誤為理由，並經原法院之許可者為限；且該項許可，以原裁
    定所涉及之法律見解具有原則上之重要性者為限，非訟事件
    法第45條第3項、第4項分別定有明文。又所謂適用法規顯有
    錯誤，係指確定裁判違背法規或現存判例解釋者，或抗告法
    院所為之裁定，就其取捨證據自行確定之事實，適用法規所
    持法律上判斷顯有錯誤而言。至抗告法院認定事實錯誤，或
    就當事人提出之事實或證據疏於調查或漏未斟酌，僅生調查
    證據是否妥適或裁定不備理由之問題，均與適用法規顯有錯
    誤有間（最高法院63年台上字第880號、71年台再字第210號
    判例意旨參照）。且所謂原則上之重要性，係指該再抗告事
    件所涉及之法律問題，意義重大而有加以闡釋之必要者而言
    。
二、本件抗告人與相對人間票款執行事件，抗告人不服原法院98
    年度司票字4245號准許本票強制執行裁定，提起抗告。原法
    院合議庭以：系爭本票已載明免除作成拒絕證書，相對人聲
    請裁定准予強制執行時，自毋庸提出已為付款提示之證據。
    並認抗告人抗辯稱相對人之票據債權已不存在，相對人所持
    系爭本票非真正，且非抗告人所交付，抗告人簽發系爭本票
    係交由第三人白旭屏保管，縱上開本票為真正，相對人亦需
    經銀行請求負擔保證責任時，方得提示並主張票據權利等，
    即使屬實，亦皆係實體上之爭執，應由抗告人另行提起民事
    訴訟，以資解決，非本件非訟程序所得審究，因而駁回抗告
    。抗告人聲明不服再為抗告，原法院於民國98年9月28日以
    ：原裁定並無適用非訟事件法第32條第1項規定錯誤之情事
    ，且抗告人仍就實體法律關係為爭執，並未具體指明原裁定
    有何適用法規顯有錯誤情事，或所涉及之法律問題具有原則
    上重要性須予闡釋之必要，本件亦無適用法規顯有錯誤之情
    ，以再抗告為不合法，而裁定駁回再抗告。抗告人聲明不服
    提起本件抗告，係以：本票為提示證券，因此本票上雖有免
    除作成拒絕證書之記載，但在執票人行使追索權前，仍應至
    抗告人住所地為付款之提示。如未踐行付款之提示，其行使
    追索之形式要件未備，即不得聲請本票准予強制執行裁定。
    則非訟事件法院應依非訟事件法第32條第1項規定就前揭形
    式要件依職權調查，縱認應由抗告人就提示義務負舉證責任
    ，亦應通知抗告人補正說明。原法院未依前揭規定，即准許
    相對人聲請准予票款強制執行，其適用票據法第124條準用
    同法第95條、非訟事件法第32條第1項規定顯有錯誤云云，
    為其論據。惟本票裁定係屬非訟事件，此項聲請之裁定及抗
    告法院之裁定，僅依非訟事件程序，就本票形式上之要件是
    否具備予以審查為已足，並無確定實體法律關係存否之效力
    ，如發票人就票據債務之存否有爭執，應另循訴訟解決；又
    本票上雖有免除作成拒絕證書之記載，執票人仍應於所定期
    限內，為付款之提示，但對於執票人主張未為提示者，應負
    舉證之責，票據法第124條準用第95條已有明定。系爭本票
    既載明「此票免除作成拒絕證書」，相對人於聲請裁定准予
    強制執行時陳稱業經提示，自毋庸再為提示之證明，抗告人
    謂應由相對人負舉證責任，核與票據法第95條、第124條規
    定相違，原法院認其再抗告無涉及法律見解有原則上之重要
    性而有加以闡釋之必要，尚無不當。至抗告人另稱相對人未
    曾提示系爭本票云云，則屬實體爭執，非非訟事件之本票裁
    定程序所應審究，與適用法規錯誤與否無涉，且依再抗告人
    所陳再抗告理由，亦無所涉及之法律見解具有原則上重要性
    之情事。依上說明，再抗告人再為抗告，自屬不應許可。原
    法院據以駁回抗告人再為抗告，經核於法洵無違誤。抗告論
    旨指摘原裁定不當，聲明廢棄，非有理由。
三、據上論結，本件抗告為無理由，爰裁定如主文。
中    華    民    國    98    年    11    月    26    日
                    民事第十一庭
                        審判長法  官 劉勝吉
                              法  官 鄭威莉
                              法  官 蘇芹英
正本係照原本作成。
不得抗告。
中    華    民    國    98    年    11    月    27    日
                              書記官 林初枝

司法院資訊處製作；財團法人民間司法改革基金會備份。
